【裁判字號】    97,易,1758
【裁判日期】    971121
【裁判案由】    竊盜
【裁判全文】
臺灣板橋地方法院刑事判決              97年度易字第1758號
公  訴  人  臺灣板橋地方法院檢察署檢察官
被      告  甲○○
上列被告因竊盜案件，經檢察官提起公訴（97年度偵字第6804號
），本院判決如下：
    主  文
甲○○竊盜，累犯，處有期徒刑捌月，扣案手套壹雙沒收；又竊
盜，累犯，處有期徒刑捌月，扣案手套壹雙沒收。應執行有期徒
刑壹年貳月，扣案手套貳雙均沒收。
    事  實
一、甲○○前於民國94年間因竊盜案件，經臺灣桃園地方法院以
    94年度易字第808 號判處有期徒刑9 月確定；又於同年間因
    施用毒品案件，經同院以94年度訴字第1836號判處應執行有
    期徒刑1 年2 月確定；上開2 案先經同院以95年度聲字第
    1791號裁定應執行有期徒刑1 年11月，嗣於96年7 月11日縮
    刑期滿執行完畢（其後再經同院以96年度聲減字第110 號裁
    定各減其刑期二分之一，並定應執行有期徒刑11月又15日確
    定，惟前已執行完畢）。詎其仍不知悔改，意圖為自己不法
    之所有，本於竊盜之犯意，分別為下列2 次竊盜行為：
  (一)於96年10月13日凌晨0 時45分許前之某時，著其所有之手套
    ，以徒手竊取乙○○所有停放在臺北縣鶯歌鎮○○路123 號
    旁之車牌號碼（下稱車號）8F－9476號自用小貨車，得手後
    ，將之作為代步工具。
  (二)另於96年10月25日3 時30分許前之某時，著其所有之手套，
    以徒手竊取廖黃緣菊所有由丙○○使用而停放在桃園縣桃園
    市○○街135 號旁之車號KU－7217號自用小貨車，得手後，
    將之作為代步工具。
  (三)嗣經警先於96年10月14日12時30分許，在臺北縣鶯歌鎮○○
    街46號前尋獲上開車號8F－9476號自用小貨車，並自副駕駛
    座上扣得手套1 雙；再於同年10月25日16時許，在臺北縣鶯
    歌鎮○○○路345 巷內尋獲上開車號KU－7217號自用小貨車
    ，並於排擋桿處扣得手套1 雙。另由警將上開扣得之手套2
    雙送請內政部警政署刑事警察局鑑驗比對結果，上開手套採
    得之DNA 型別與甲○○之DNA 型別相符，而查悉上情。
二、案經臺北縣政府警察局三峽分局報告臺灣板橋地方法院檢察
    署檢察官偵查起訴。
    理  由
壹、證據能力之認定
一、按被告以外之人於審判外之言詞或書面陳述，除法律有規定
    者外，不得作為證據；又被告以外之人於審判外之陳述，雖
    不符前4 條之規定，而經當事人於審判程序同意作為證據，
    法院審酌該言詞陳述或書面陳述作成時之情況，認為適當者
    ，亦得為證據。當事人、代理人或辯護人於法院調查證據時
    ，知有第159 條第1 項不得為證據之情形，而未於言詞辯論
    終結前聲明異議者，視為有前項之同意，刑事訴訟法第159
    條第1 項、第159 條之5 分別定有明文。查本件證人即被害
    人乙○○、丙○○於警詢中之證述、證人乙○○、證人即尋
    獲車號8F－9476號自用小貨車警員林志鴻、證人即尋獲車號
    KU－7217號自用小貨車警員莊志玄、證人即採證車號8F－94
    76號自用小貨車內手套證物之警員羅文成、證人即採證車號
    KU－7217號自用小貨車手套證物之警員吳文憲於偵訊中之證
    述、臺北縣政府警察局車輛尋獲電腦輸入單及勘察採證同意
    書各2 紙、贓物認領保管單，雖均為傳聞證據，惟被告於本
    院言詞辯論終結前並未就其證據能力聲明異議，本院審酌上
    開言詞及書面陳述作成時之證據取得過程並無瑕疵，且已保
    障被告之對質詰問權等情況，亦與待證事實具有關連性等情
    況，認採之為證據為適當，應依刑事訴訟法第159 條之5 第
    1 項之規定得為證據，而有證據能力。
二、次按司法警察等偵查輔助人員於案件未移送檢察官偵辦前之
    調查犯罪階段，先行將證物送請檢察機關概括選任之專責鑑
    定機關實施鑑定，基於檢察一體原則，該鑑定機關亦應視同
    受承辦檢察官所選任或囑託而執行鑑定業務，其等出具之書
    面鑑定報告乃現行刑事訴訟法第206 條所定之鑑定人書面報
    告，屬傳聞證據法則之例外，應具有證據能力。查內政部警
    政署刑事警察局係經臺灣高等法院檢察署檢察長概括選任之
    關於DNA 鑑定事項之鑑定機關，此有臺灣高等法院檢察署92
    年9 月9 日檢文允字第0921001203號函文意旨可參；從而，
    本件承辦警員依前開函文所為概括選任鑑定機關之意旨，於
    移送檢察官偵查前之調查犯罪階段，將採集自被告甲○○之
    唾液及採集自失竊自小貨車內所遺留手套之轉移證物，送請
    內政部警政署刑事警察局進行DNA 型別鑑定，該鑑定機關所
    出具之97年1 月24日刑醫字第0960195890號鑑驗書，自有證
    據能力。被告固於本院審理時辯稱：警察未以書面通知伊到
    案說明即採其唾液驗DNA ，再於事後捉伊去製作書面筆錄，
    且於製作筆錄時，警察要伊配合筆錄製作，並拿新臺幣500
    元給伊，顯見本案係警察為求績效而設計伊，程序上有違法
    之處云云，經查，證人即臺北縣政府警察局三峽分局（下稱
    三峽分局）鶯歌分駐所警員胡文忠於本院審理時證稱：因轄
    區內有多起竊盜案件，經調查後認被告涉有嫌疑，惟為求謹
    慎，故三峽分局偵查隊通知要伊帶被告採驗DNA ，偵查隊原
    以書面通知被告，因被告未住在臺北縣鶯歌鎮○○路的住處
    ，所以沒有通知到他，伊等巡邏車常常看到被告出沒在轄區
    內的土地公廟附近，遂在該處找到被告，被告當時同意一起
    去三峽分局偵查隊，且稱如果驗出來是他的話，他就會坦承
    ，伊等抵達後就交由偵查隊的偵查佐處理，鑑識人員也有請
    被告簽採證同意書，伊等作業程序不可能沒經過當事人的同
    意即採證，當天因為承辦員警不在，所以沒有即刻製作筆錄
    ，採證後由伊送被告回土地公廟等語（見本院卷第60-62 頁
    ），且有由被告簽名之勘察採證同意書影本、職務報告各1
    紙在卷可稽（見本院卷第72、73頁），且觀諸被告於製作警
    詢筆錄時，均未曾言及其採證經過有何不法之情形，則衡酌
    上情，上開採證程序應無任何違法或不當之處，況並無任何
    法律規定採集唾液與製作筆錄須於同日為之，倘於採證及製
    作筆錄過程中均符合法律規定，則不能以未於同日製作筆錄
    而率論該程序有違法之處。再者，被告於本院審理時復未能
    具體釋明承辦員警如何以脅迫或利誘等方式取其唾液，故尚
    難依被告空言主張而認其採證係違背正當法律程序所取得，
    應認為有證據能力。
貳、實體方面
一、訊據被告矢口否認有何竊盜犯行，辯稱：伊並沒有偷乙○○
    、丙○○之自用小貨車，該等竊案均與伊沒有關係，而經比
    對DNA 型別相符係因為警察採伊唾液而栽贓云云。經查：
  (一)警員林志鴻所尋獲之乙○○所失竊車牌號碼8F－9476號自用
    小貨車，經警通知車主乙○○到場後，發覺有非車主所有之
    手套1 雙置於副駕駛座上；另警員莊志玄所尋獲之丙○○所
    失竊車牌號碼KU－7217號自用小貨車內，經警通知該車使用
    人丙○○到場後，發覺有非丙○○所有之手套1 雙置於靠近
    手煞車之位置等情，業據證人林志鴻、莊志玄於偵查中證述
    詳實，核與證人乙○○、丙○○於警詢中之指述相符（見97
    年度偵字第6804號卷第37、5-6 頁背面），並有臺北縣政府
    警察局車輛尋獲電腦輸入單2 紙在卷可憑。
  (二)又警員吳文憲、羅文成將所查扣之手套2 雙予以採樣送鑑，
    另警員胡文忠帶同被告至三峽分局偵查隊採集唾液送請內政
    部警政署刑事警察局鑑定結果，認手套所採樣之DNA 型別與
    被告之DNA 型別相符等情，亦經證人吳文憲、羅文成於偵查
    中證述、證人胡文忠於本院審理時證述明確，並有勘察採證
    同意書3 紙、內政部警政署刑事警察局97年1 月24日刑醫字
    第0960195890號鑑驗書1 紙在卷可稽（見同上偵卷第8 、12
    37頁、本院卷第59、60、72頁），是系爭失竊車輛內所查扣
    之手套2雙為被告所使用過等情應屬明確。
  (三)再依證人胡文忠於本院審理時證稱：因轄區內有多起竊盜案
    件，經調查後認被告涉有嫌疑，惟為求謹慎，故三峽分局偵
    查隊通知要伊帶被告採驗DNA ，偵查隊原以書面通知被告，
    因被告未住在臺北縣鶯歌鎮○○路的住處，所以沒有通知到
    他，伊等巡邏車常常看到被告出沒在轄區內的土地公廟附近
    ，遂在該處找到被告，被告當時同意一起去三峽分局偵查隊
    ，伊等抵達後就交由偵查隊的偵查佐處理，鑑識人員也有請
    被告簽採證同意書，伊等作業程序不可能沒經過當事人的同
    意即採證，當天因為承辦員警不在，所以沒有即刻製作筆錄
    ，採證後由伊送被告回土地公廟等語及被告於本院審理時亦
    供稱：警察通知伊到案時，並無讓伊戴手套或將唾液吐於手
    套內等語（見本院卷第60-62 、81頁），顯見被告並無遭強
    迫取其唾液，甚或警察並無於通知被告到場後迫被告另行在
    扣案手套上創造與被告DNA 型別相符之微物跡證至明，是在
    被告未能具體提出警察如何複製或於扣案手套上創造出其
    DNA 之情形下，其空言所辯係為警所構陷等情，應非可採。
  (四)被告復辯稱：警察原就伊DNA 建檔，實無須再行通知伊到場
    採集唾液，顯係為栽贓而為之云云，然被告之DNA 型別縱使
    已經建檔，惟若符合法律規定程序下再對被告採集其DNA 樣
    本以為鑑定比對，並未因此而有何違反法律之處，再依證人
    胡文忠於本院審理時已證述：伊係分局偵查隊通知伊要帶被
    告採驗DNA ，是被告涉及多起竊盜案件，依據DNA 已經比對
    出來是被告，為求謹慎，才又請被告再為採證，而採證當時
    有得被告之同意等語（見本院卷第60頁），則被告既已同意
    為本案之採證，其DNA 在本案發生前是否已經建檔，難認與
    本案所採集之唾液比對DNA 有何關聯，更無從推論警察為求
    謹慎所再為之採證係為違法或出於惡意而羅識被告罪證。
  (五)按認定犯罪事實所憑之證據，並不以直接證據為限，即綜合
    各種間接證據，本於推理作用，為其認定犯罪事實之基礎，
    仍非法所不許，最高法院29年滬上字第64號判例要旨可資參
    照。本件雖無被告竊取乙○○所有、丙○○使用自用小貨車
    之直接證據，惟上開乙○○、丙○○所失竊小貨車上所查扣
    之手套2 雙均採得與被告相符之DNA ，且被告與乙○○、丙○○2 人又未曾謀面亦不相認識，即排除被告有經由乙○○
    、丙○○等同意置於車上之可能；再者，相關承辦、採證員
    警於案發後，均未曾將扣案之手套與被告之身體、唾液發生
    接觸以創造轉移跡證，亦與被告並無仇隙恩怨，並無理由構
    陷設計被告，況參以被告職業係資源回收工（見97年度偵字
    第6804號卷第3 頁），縱使因工作關係有使用手套之習慣，
    惟警員在乙○○、丙○○所失竊之小貨車上共查獲2 雙俱有
    被告DNA 之手套，顯與一般工作者僅會攜帶1 雙手套之生活
    經驗有違；復經證人胡文忠上開證述可知，被告係常出沒於
    臺北縣鶯歌鎮內土地公廟附近，而失竊之小貨車均亦於鶯歌
    鎮內所查獲，顯與被告有地緣關係，該等車輛應係被告行竊
    後所放置，以便供其隨時取用無誤！是依上開間接證據，綜
    合印證，本於推理作用，依經驗法則，被告應係因於行竊時
    避免留下指紋而穿戴扣案手套，復將該手套遺留於車內，足
    可認定被告竊取上開小貨車之事實。綜上所述，被告所辯，
    顯為圖卸之詞，俱非可採，事證明確，其2 次竊盜之犯行均
    堪認定。
二、核被告所為，均係犯刑法第320條第1項竊盜罪。查被告前於
    94年間因竊盜案件，經臺灣桃園地方法院以94年度易字第
    808 號判處有期徒刑9 月確定；又於同年間因施用毒品案件
    ，經同院以94年度訴字第1836號判處應執行有期徒刑1 年2
    月確定；上開2 案經同院以95年度聲字第1791號裁定應執行
    有期徒刑1 年11月，嗣於96年7 月11日縮刑期滿執行完畢之
    節，有臺灣高等法院被告前案紀錄表1 份在卷可按，其受有
    期徒刑執行完畢，於5 年以內故意再犯本件最重本刑為有期
    徒刑以上之2 罪，皆為累犯，均應依刑法第47條第1 項之規
    定，加重其刑。被告所犯上開2 罪間，犯意各別，行為互殊
    ，應予分論併罰。爰審酌被告為國小畢業之智識程度，有多
    次竊盜、毒品等前科（參卷附臺灣高等法院被告前案紀錄表
    ），素行非佳，正值壯年，竟不思正途賺取生活費用，反屢
    次竊取他人財物，惡性非輕，危害他人財產安全，犯後猶飾
    詞狡辯，不具悔意等一切情狀，分別量處如主文所示之刑，
    並定其應執行刑。扣案之手套2 雙，顯係被告所有供其竊盜
    所用之物，爰依刑法第38條第1 項第2 款規定均併予宣告沒
    收。
據上論斷，應依刑事訴訟法第299 條第1 項前段，刑法第320 條
第1 項、第47條第1 項、第51條第5 款、第38條第1 項第2 款，
判決如主文。
本案經檢察官連思藩到庭執行職務。
中    華    民    國    97    年    11    月    21    日
                  刑事第十五庭  法  官  陳海寧
以上正本證明與原本無異
如不服本判決應於送達後10日內向本院提出上訴狀
                                書記官  彭麗紅
中    華    民    國    97    年    11    月    21    日
附錄本案論罪科刑法條全文：
刑法第320條
意圖為自己或第三人不法之所有，而竊取他人之動產者，為竊盜
罪，處 5 年以下有期徒刑、拘役或 5 百元以下罰金。
意圖為自己或第三人不法之利益，而竊佔他人之不動產者，依前
項之規定處斷。
前二項之未遂犯罰之。

司法院資訊處製作；財團法人民間司法改革基金會備份。
